【裁判字號】    88,小上,69
【裁判日期】    890515
【裁判案由】    給付消費款
【裁判全文】
臺灣臺中地方法院民事裁定  八十八年小上字第六十九號
    上  訴  人  中央信託局臺中分局
    法定代理人  甲○○
    訴訟代理人  丙○○
    被  上訴人  丁○○
                乙○○
右當事人間請求給付消費款事件，上訴人對於中華民國八十八年八月十七日本院臺中
簡易庭八十八年度中小字第八二三號小額民事判決提起上訴，本院裁定如左：
    主      文
上訴駁回。
第二審訴訟費用新臺幣壹仟陸佰壹拾壹元由上訴人負擔。
    理      由
一、按對於小額程序之第一審裁判之上訴或抗告，非以其違背法令為理由，不得為之
    。又上訴狀內應記載上訴理由，表明：（１）原判決所違背之法令及其具體內容
    ；（２）依訴訟資料可認為原判決有違背法令之具體事實，民事訴訟法第四百三
    十六條之二十四第二項、同條之二十五，分別定有明文。而依同法第四百三十六
    條之三十二第二項準用同法第四百六十八條及第四百六十九條第一款至第五款規
    定，判決不適用法規或適用不當者，為違背法令；判決有同法第四百六十九條第
    一款至第五款所列情形之一者，為當然違背法令。是當事人對於小額程序第一審
    判決提起上訴時，其上訴狀或理由書應有具體之指摘，並揭示該法規之條項或其
    內容；若係成文法以外之法則，應揭示該法則之旨趣；倘為司法院解釋或本院之
    判例，則應揭示該判解之字號或其內容。如依同法第四百三十六條之三十二第二
    項準用同法第四百六十九條第一款至第五款所列情形之一為理由時，其上訴狀或
    理由書應揭示合於各該條款之事實。上訴狀或理由書如未依此項方法表明，或其
    所表明者，顯與上開法條規定之情形不相合時，即難認為已對小額程序第一審判
    決之違背法令有具體之指摘，其上訴自難認為合法，最高法院七十一年臺上字第
    三一四號判例要旨可資參照。
二、上訴意旨略以：（一）本件被上訴人抗辯其信用卡被冒刷，且簽帳單上之簽名非
    其簽名等，均屬權利障礙或變態之事實，依民事訴訟法第二百七十七條之規定，
    應由被上訴人就上開事實負舉證責任，惟原審判決僅憑簽帳單上之簽名與信用卡
    申請書上簽名不符，即認定被上訴人之信用卡被冒用，認事用法顯然有誤。（二
    ）縱認被上訴人能證明其信用卡遺失且被冒刷，惟因被上訴人遺失當時並未立即
    辦理掛失手續，依信用卡約條款第五條約定，本件消費帳款應由被上訴人負擔。
    （三）上訴人係與「財團法人聯合信用卡中心」簽訂有關信用卡消費請款等契約
    ，並未與特約商店簽立任何契約，原審判決依民法第二百二十四條之規定，認定
    「特約商店為上訴人之履行輔助人」，就特約商店關於債之履行是否有故意過失
    ，責由上訴人負舉證責任，並認上訴人應與特約商店應負同一過失責任，實屬無
    據，為此提起本件上訴。
三、經查，原審認定本件系爭簽帳款之簽帳單非被上訴人所簽名而係遭冒用一節，係
    以被上訴人所提出之簽帳單影本七紙及上訴人不否認之情狀為憑，而關於前開證
    據應為如何之取捨，以及本件簽帳款請求應為如何之事實認定，乃屬事實審法院
    之職權，如無違背證據法則或經驗法則之情事，上訴人尚難據以指為判決違背法
    令。然觀諸上訴人上訴意旨第一項及第二項，均僅就原審本其自由裁量權所認定
    之事實部分指摘為不當，而未依民事訴訟法第四百三十六條之二十五規定具體表
    明原判決所違背之法令及其具體內容，及依訴訟資料可認為原判決有違背法令之
    具體事實，亦未表明原審究竟如何不適用法規、適用法規不當、或有民事訴訟法
    第四百六十九條第一款至第五款情形之一，揆諸首揭說明，應認其上訴為不合法
    。
四、次按當事人於第二審程序不得提出新攻擊或防禦方法，民事訴訟法第四百三十六
    條之二十八定有明文。本件上訴人提起上訴雖另主張特約商店非上訴人之履行輔
    助人云云，並提出業務委託契約書影本一件為證，然查財團法人聯合信用卡中心
    、上訴人、特約商店與持卡人間之四面關係，以及卷附之業務委託契約書影本一
    件，均係上訴人於原審言詞辯論終結前未曾提出之新訴訟資料，業據上訴人自承
    在卷，則依前揭規定，於小額訴訟之第二審程序不得再行提出。而本件上訴又未
    據上訴人合法提起，已如前述，從而，上訴人提出前開之新訴訟資料，本院自無
    庸予以審酌，併此明。
據上論結，本件上訴為不合法，依民事訴訟法第四百三十六條之三十二第一項、第二
項、第四百四十四條第一項、第四百三十六條之十九、第九十五條、第七十八條，裁
定如主文。
中      華      民      國    八十九    年      五      月    十五      日
                              臺灣臺中地方法院民事第三庭
~B審判長法官  林清鈞
~B法      官  張瑞蘭
~B法      官  莊嘉蕙
右為正本係照原本作成
不得上訴
中      華      民      國    八十九    年      五      月    十五      日
~B法院書記官  錢  燕


司法院資訊處製作；財團法人民間司法改革基金會備份。
